臺灣高等法院臺中分院刑事裁定　　　　 96年度交抗字第891號
抗　告　人
即受處分人　甲○○原名李國基.
上列抗告人因聲明異議案件，不服臺灣南投地方法院中華民國96
年8月31日裁定（96年度交聲字第259號，原處分案號：交通部公
路總局臺中區監理所南投監理站96年6月20日投監四字第裁65－
Z00000000號裁決書），提起抗告，本院裁定如下：
    主  文
抗告駁回。
    理  由
一、按汽車行駛於高速公路、快速公路或設站管制之道路，不遵
    使用限制、禁止、行車管制及管理事項之管制規則而未依規
    定使用路肩者，處汽車駕駛人新臺幣（下同）三千元以上六
    千元以下罰鍰，並予記違規點數一點，道路交通管理處罰條
    例第33條第1項第9款、第63條第1項第1款定有明文。
二、抗告人抗告意旨略以：抗告人即受處分人甲○○（以下簡稱
    為抗告人）於民國96年4月13日上午10時整，駕駛W8-9248號
    自小客車，行經國道一號北上25至24.8公里士林小直線處，
    車子突然發生故障不能行駛，於是利用起動馬達將車緩緩移
    至路旁，然後聯繫本公司15公噸附加吊桿大卡車司機幫忙儘
    速從重慶北路北上交流道之路邊將抗告人之小客車吊上大卡
    車載回名間維修，證人郭君稱當時時速約3、40 公里平穩行
    駛，乃係其臆測之詞，當時抗告人未發一語即遭舉發開單，
    並未如郭君所言抗告人表示路況不熟，因該路段係抗告人每
    天上班之必經路段，怎會表示路況不熟，證人之證詞有失公
    正，為此提起抗告，請求撤銷原處分等語。
三、經查：
  (一)抗告人於96年4月13日9時30分許，駕駛車牌號碼W8-9248號
    自小客車，在國道一號公路北上25至24.8公里處，經內政部
    警政署國道公路警察局第一警察隊汐止分隊警員以「單一匣
    道利用外側路肩超車行駛」為由，掣發公警局交字第Z00000
    000號舉發違反道路交通管理事件通知單予以當場舉發。本
    件抗告人對於上開時、地，確實駕駛系爭車輛行駛高速公路
    違規使用路肩此一違規事實並不爭執，有原舉發機關之舉發
    違反道路交通管理事件通知單及原處分機關裁決書各1份在
    卷可稽，核與證人即本件舉發之員警郭文章於原審法院調查
    時證述情節相符（見原審卷第12至14頁），堪認抗告人確有
    原處分機關所指違規之情事。
  (二)抗告人固辯稱：伊的車子係因故障才會走國道一號北上25至
    24.8公里士林小直線（即路肩）云云。惟查：
  1.按汽車行駛高速公路，除執行任務之救護車、消防車、警備
    車、工程車、救濟車或吊車，或汽車在行駛途中，因機件故
    障或其他緊急情況無法繼續行駛時，應滑離車道，在路肩停
    車待援外，不得行駛路肩，高速公路及快速公路交通管制規
    則第9條第1項第2款、第2項、第15條第1項前段均分別定有
    明文。抗告人為汽車駕駛人，應確實遵守上述規定，以維護
    交通秩序、確保交通安全，否則苟遇緊急狀況，將使救護車
    、警車、消防車、故障車輛等無由自路肩行駛以求速達目的
    地或停放路肩待援，此即高速公路一般路面均設有路肩之原
    因之一。
  2.前揭抗告人所辯因汽車故障，怕會影響高速公路通行，方行
    駛路肩云云，經證人郭文章在原審法院調查時結證稱：「96
    年4月13日我與另一警員鄭立偉共同執行巡邏勤務，9點多時
    我們從重慶北交流道迴轉經過國道一號北上25至24.8公里士
    林小直線時，我們在車道行進當中，異議人是算第2部車，
    在異議人之前有1部車先違規單一匝道利用外側路肩超車，
    我們先攔查第1部車舉發時，異議人也一樣利用這種方式違
    規，由鄭立偉攔停下來。」、「異議人的證件是由鄭立偉索
    取，我只是依據異議人的行為違規開單舉發，至於異議人有
    無與另1名警員也就是鄭立偉說什麼，我不知道，因為我沒
    有聽到，當我開單時，異議人有表示路況不熟，至於異議人
    是否還有無說其他理由我不清楚，也沒有再多說什麼問題。
    」、「（問：當時異議人車速多少？）車速大約3、40左右
    ，不會很快，因為異議人是從交流道要上高速公路，所以車
    速不會很快。異議人的車況算是平穩行駛中，且車流都是1
    部接著1部，所以異議人的車速比正常車道的車速還快一點
    ，當時車道的車流量的車速差不多是2、30公里，但異議人
    的車速約有3、40公里，且以平穩的速度超正常車道的車。
    」、「（問：當你開單時，有無聽到異議人陳述說車子故障
    或油路不順？）沒有，異議人當時並無告知。」、「（當時
    你有無聽到，異議人是為了閃避後方的大貨車才開至路肩？
    ）從我在200公尺即24.8公里處即看到異議人在25公里處行
    駛在外側路肩，而且一路平穩行駛，且異議人是在25公里之
    前即已行駛外側路肩，但我們是以高速公路里程數計算，所
    以前後算起來約有200公尺，但是該路段應有250公尺，所以
    異議人行駛外側路肩應有250公尺。也就是說異議人從一開
    始就一直行駛在外側路肩。」等語（見原審卷第13至14頁）
    ，足認當時系爭車輛並無因機械故障或其他緊急情況無法繼
    續行駛之情形。
  3.再觀諸抗告人於96年4月24日提出之陳述書載稱：當時因車
    後方有大卡車閃燈示意讓其先行，伊始將系爭車輛駛於右方
    之路肩，讓大卡車超車後，再駛回原來正常車道等語，均未
    提及車輛故障一節，益徵抗告人所辯上情，係屬事後杜撰之
    詞，難予採信。
  4.抗告人另辯稱：證人郭文章所為之證言並非實情云云。惟按
    交通警察掣單舉發違反道路交通管理處罰條例所列之違規事
    實，本質上為行政處分，係公務員基於職務上之權力，依法
    就特定之具體事件所為之具公法上效果之單方面行政行為，
    基於公務員為公法上行為具有公信力之原則，該行政行為當
    可被推定為真正，其據以依法處分之事實認定亦為正確無誤
    ，本此公信原則，乃立法者賦予行政機關制定違反道路交通
    事件統一裁罰標準及處理細則，使勤務員警得當機處分以達
    其維護交通秩序、安全之行政目的，反之若公務員一切行政
    行為均需預留證據以證其實，則國家行政勢必窒礙難行，據
    此，刑事訴訟法就犯罪證據有關之規定中與屬行政秩序罰之
    交通違規裁罰本質不合之部分，自不在準用之列，於受處分
    人無其他舉發有誤之相關證據且原審法院經查業無何證據可
    認舉發有捏造事實之情時，值勤員警本其維護交通秩序及安
    全職責所為之舉發，自應推定其合法正確。本件抗告人對於
    上開時間、地點舉發機關行使之公權力有所質疑，惟其並未
    就執勤警員於前開時、地，對抗告人違規事實有所違誤之情
    形，提出相關事證以供調查，又執勤員警與抗告人間並無仇
    怨，豈甘冒瀆職而故意誣攀之理，且經核亦無其他任何證據
    ，足資證明執勤警員確有捏造事實違法取締之情事，則執勤
    警員本於維護交通秩序及行車安全等職責所為之交通違規舉
    發內容，自應予以採信，抗告人前開所辯，尚非有理，自不
    足採信。
  (三)綜上所述，原審法院以抗告人確有於前揭時、地，在高速公
    路上駕車而行駛於路肩之違規行為，原處分機關依道路交通
    管理處罰條例第33條第1項第9款、第63條第1項第1款規定，
    裁處抗告人罰鍰4千元，並記違規點數1點，核無違誤，原裁
    定據此駁回抗告人之異議，核無不當之處，抗告人仍執陳詞
    提起抗告，指摘原裁定不當，其抗告為無理由，應予駁回。
四、據上論斷，應依刑事訴訟法第412條，裁定如主文。
中　　華　　民　　國　　96　　年　　10　　月　　19　　日
            刑事第十一庭　審判長法　官　陳　朱　貴
                                法　官　郭　同　奇
                                法　官　胡　文　傑
上列正本證明與原本無異。
不得再抗告。
                                書記官  陳　文  琴
中　　華　　民　　國　　96　　年　　10　　月　　22  　日
